【裁判字號】    99,竹秩,55
【裁判日期】    991210
【裁判案由】    違反社會秩序維護法
【裁判全文】
臺灣新竹地方法院簡易庭裁定           99年度竹秩字第55號
移送機關    新竹市警察局第二分局
被移送人    陳慶輝
上列被移送人因違反社會秩序維護法案件，經移送機關於中華民
國99年10月27日以竹市警二分偵字第0990022727號移送書移送審
理，本院裁定如下：
    主  文
本件移送駁回。
    理  由
一、移送意旨略以：被移送人陳慶輝係興順資源回收社之員工，
    於民國99年10月27日11時50分許，在位於新竹市○區○○路
    352 號處之興順資源回收社，發現來歷不明之鋁窗5 具，不
    及時報告警察機關而收受之，經警執行查贓勤務當場查獲。
    詢據被移送人陳慶輝坦承上情不諱，並有上揭興順資源回收
    社之負責人陳佳炫之警詢筆錄、證人即出售上揭鋁窗之陳運
    琳之警詢筆錄、警員周仲廷所出具之偵查報告1 份、新竹市
    警察局第二分局埔頂派出所臨檢紀錄表1 份暨照片2 幀附卷
    可資佐證，核其所為顯涉有違反社會秩序維護法第76條第1
    項第1 款之規定等語。
二、按「左列各款案件，警察機關於訊問後，除有繼續調查必要
    者外，應即作成處分書：一、違反本法行為專處罰鍰或申誡
    之案件。二、違反本法行為選擇處罰鍰或申誡之案件。三、
    依第一款、第二款之處分，併宣告沒入者。四、單獨宣告沒
    入者。五、認為對第一款、第二款之案件應免除處罰者」、
    「第43條第1 項所列各款以外之案件，警察機關於訊問後，
    應即移送該管簡易庭裁定。前項警察機關移請裁定之案件，
    該管簡易庭認為不應處罰或以不處拘留、勒令歇業、停止營
    業為適當者，得逕為不罰或其他處罰之裁定」、「法院受理
    違反本法案件，除本法有規定者外，準用刑事訴訟法之規定
    」，社會秩序維護法第43條第1 項、第45條、第92條分別定
    有明文，次按「本法第92條準用刑事訴訟法之規定，除本法
    及其處理辦法另有規定外，凡性質上與本法規定不違背者，
    均在準用之範圍」，法院辦理社會秩序維護法案件應行注意
    事項第21條亦定有明文。從而，警察機關移送地方法院簡易
    庭之案件，如屬社會秩序維護法第43條第1 項所定案件，應
    由警察機關自行作成處分書，毋庸移送法院裁罰，依上開社
    會秩序維護法案件事務管轄之規定，簡易庭就該等移送案件
    ，應為移送（聲請）駁回之裁定（或為不受理裁定），退由
    警察機關依本法規定自為處分。
三、經查：
（一）按「有左列各款行為之一者，處新臺幣（下同）三萬元以
      下罰鍰：一、當舖、各種加工、寄存、買賣、修配業，發
      現來歷不明之物品，不迅即報告警察機關者。二、發現槍
      械、彈藥或其他爆裂物，而不報告警察機關者。前項第一
      款其情節重大或再次違反者，處或併處停止營業或勒令歇
      業」，為社會秩序維護法第76條所明定，而依同法第43條
      第1 項、第45條及法院辦理社會秩序維護法案件應行注意
      事項第22條「社會秩序維護法案件事務管轄區分表」之事
      務管轄規定，地方法院簡易庭僅就違反社會秩序維護法第
      76 條 第2 項之案件有管轄權；移送機關既認定被移送人
      陳慶輝係涉犯同條第1 項之非行（即專處罰鍰事件），本
      院就本件即無事務管轄權，自應移由移送機關自行處罰。
（二）末查，社會秩序維護法第76條第2 項所謂「情節重大」者
      ，參諸違反社會秩序維護法案件處理辦法第10條規定，本
      法所稱「情節重大」，應審酌手段與實施之程度、被害之
      人數與受害之程度、違反義務之程度、行為所生危險或損
      害之程度、行為破壞社會秩序之程度等事項認定之。本件
      移送意旨固認被移送人陳慶輝涉有違反社會秩序維護法第
      76條第1 項第1 款之非行，無非僅係以被移送人陳慶輝之
      警詢筆錄、證人陳佳炫及陳運琳之警詢筆錄、偵查報告、
      臨檢紀錄表暨照片為證，然依被移送人陳慶輝及證人陳運
      琳所述，被移送人陳慶輝所收購之次數僅有1 次，收購之
      鋁窗數量僅為5 具、價格僅為新臺幣3 千多元，顯見次數
      、數量及價格均非高；且移送書及卷附資料亦未指明被移
      送人陳慶輝本件非行有何其他證據可資證明係屬情節重大
      ，是就本件所涉來歷不明物品之數量或價格而言，尚難遽
      認有何「重大情節」之處。再者，被移送人陳慶輝並無任
      何違反社會秩序維護法之前科紀錄等情，有臺灣高等法院
      被告前案紀錄表1 份在卷可稽，則本件自亦無所謂「再次
      違反」之情形。綜上，縱認被移送人陳慶輝於收購系爭鋁
      窗時，是屬對於來歷不明之物品未能迅即報告警察機關之
      情形，惟衡酌其所為對社會安寧秩序所造成之影響，違反
      情節，手段、動機等一切情狀，應仍未達茍非對其裁處勒
      令歇業或停止營業即不足制裁之情節重大程度，而得依同
      條第2 項規定停止營業或勒令歇業處分之情形。從而，移
      送機關移送本件行為係違反社會秩序維護法第76條第1 項
      第1 款專科罰鍰規定者，且無同條第2 項所定之「情節重
      大」或「再次違反」之情形，揆諸前揭說明，自非本院管
      轄，是聲請聲請不合法，應予駁回。
四、依社會秩序維護法第43條第1 項、第92條，刑事訴訟法第220
    條，裁定如主文。
中    華    民    國    99    年    12    月    10    日
                  新竹簡易庭    法  官  楊惠芬
以上正本證明與原本無異。
如不服本裁定，應於裁定送達後5日內向本院提出抗告狀。
中    華    民    國    99    年    12    月    13    日
                                書記官  劉雅文

司法院資訊處製作；財團法人民間司法改革基金會備份。
